【裁判字號】    90,易,961
【裁判日期】    900528
【裁判案由】    業務侵占
【裁判全文】
臺灣高雄地方法院刑事判決                            九十年度易字第九六一號
    公  訴  人  臺灣高雄地方法院檢察署檢察官
    被      告  丁○○
右列被告因業務侵占案件，經檢察官提起公訴（八十九年度偵字第一一○五二號），
本院判決如左：
    主  文
丁○○意圖為自己不法之所有，而侵占對於業務上所持有之物，處有期徒刑柒月。
    事  實
一、緣丁○○前與蔡松哲合作經營綠恆國際有限公司（以下稱綠恆公司）及綠洋國際
    工程有限公司（以下稱綠洋公司），後丁○○於民國八十八年九月間，與丙○○
    、陳秋君及甲○○等人共同在高雄市左營區○○○路三九三號經營國際快客工程
    有限公司（以下稱快客公司），而於同年十月十二日與蔡松哲協議，丁○○退出
    綠恆公司及綠洋公司之經營，並簽訂協議書，其中約定原綠恆公司所有之工務車
    ，車牌號碼ＹＴ－九九八三號自用小貨車一輛，歸丁○○所成立之新公司所有，
    該車未繳清之汽車貸款並由丁○○所成立之新公司負責繳納。丁○○遂於同年十
    月十五日，將前開自小貨車移轉登記為快客公司所有，並由快客公司將該車之汽
    車貸款新臺幣（下同）十四萬六千二百四十一元繳清，惟因丁○○出任快客公司
    主管職務，而由快客公司將前開自小貨車交由丁○○作為職務上持有使用。嗣於
    同年十二月廿日，因快客公司無法繼續經營，丁○○明知該自小貨車已屬快客公
    司所有，竟意圖為自己不法之所有，將該自小貨車駛離快客公司拒不交還快客公
    司，並將該自小貨車交付他人使用，而將該自小貨車侵占入己。
二、案經快客公司訴由臺灣高雄地方法院檢察署檢察官偵查起訴。
    理  由
一、訊據被告丁○○，矢口否認有何前開犯行，辯稱：伊與蔡松哲拆夥時，即協議該
    自小貨車歸伊所有，但因伊無力清償汽車貸款，故由快客公司幫伊繳清貸款，伊
    將來再返還，但並沒有承諾該自小貨車歸公司所有，且為擔保將來伊會返還，並
    能節省公司稅捐，才將該自小貨車登記為快客公司所有云云。經查，告訴人代理
    人陳秋君指訴稱：被告與蔡松哲協議該自小貨車歸被告成立之新公司所有，快客
    公司即為該新公司，當時因綠恆、綠洋公司無法營運，被告乃向丙○○、伊等尋
    求協助，由被告以技術能力及對外之業務量出資，伊與丙○○等人則以金錢出資
    ，並於八十八年九月廿七日，將快客公司變更組織及營業項目登記，被告且成為
    快客公司股東，快客公司負責支付該自小貨車之汽車貸款、驗車費、過戶費、強
    制保險費及保養費用，合計十五萬五千一百廿六元，所有權並歸快客公司所有，
    該自小貨車則因被告業務關係，交由被告使用。後來快客公司停止營運，被告竟
    將該自小貨車開走拒不返還公司等語（告訴狀、八十九年五月卅日、同年十月十
    三日偵訊筆錄、本院九十年四月二日訊問筆錄參照）。證人即快客公司負責人丙○○證稱：該自小貨車原為綠恆公司所有，綠恆公司結束後，快客公司從事同樣
    的業務，並與被告約定公司幫他付清汽車貸款及清償綠恆公司員工薪資及工程未
    付款等債務，然後自小貨車歸公司所有等語（本院九十年五月十四日訊問筆錄參
    照）。證人即陳秋君之夫甲○○證稱：成立快客公司時，伊原要擔任總經理，但
    經營不到二個月公司即結束營業，故未擔任。公司成立時，股東集資一百二十萬
    元，先清償綠恆公司的員工薪資及債務，包括該自小貨車的貸款，所以該自小貨
    車才登記在快客公司名下等語（本院九十年五月十四日訊問筆錄參照）。故證人
    姿廷與甲○○二人所證，與告訴人代理人陳秋君之指訴相符。
二、再查，快客公司於八十九年九月廿七日變更登記，被告並成為公司股東，此有快
    客公司變更登記事項卡及董事、股東名單在卷可憑。另於八十八年十月間，快客
    公司分別繳清該自小貨車汽車貸款、汽車行照執照費、檢驗費及逾期罰鍰，並曾
    支出保養費用，合計共十五萬五千一百廿六元，此亦有快客公司費用申請單據粘
    存單二紙、繳納車款明細表一紙、雄市政府監理規費收據二紙等附卷可稽，且為
    被告所不否認，該自小貨車並於同年月十五日自綠恆公司過戶登記給快客公司，
    此有前開規費收據及該自小貨車行車執照影本附卷可稽。參諸被告所提出其與蔡
    松哲於八十八年十月十二日之協議書，其中第五條約定：「綠恆公司及綠洋公司
    之工務人員由丁○○成立之新公司重新僱佣，綠恆公司負責至九月份之薪資，十
    月份之薪資，由甲方（即丁○○）成立之新公司負責。」第六條約定：「綠恆公
    司之工具歸甲方所有，另甲方成立新公司所須要之傢俱（詳如協議書附表），由
    綠恆公司提供，歸甲方成立之新公司所有。車牌ＹＴ－九九八三號，品牌三菱得
    利卡之工務車歸甲方所成立之新公司所有，本契約訂立後未繳清之汽車貸款由甲
    方成立之新公司自行負責繳納。」等語，而被告又自承與蔡松哲協議後，伊並未
    成立其他新公司等語，據上可證，快客公司於八十八年九月廿七日變更公司登記
    ，同年十月十二日被告即與蔡松哲為前開協議，而該自小貨車又係於同年月十五
    日移轉登記給快客公司，另參諸被告所聲請傳喚之證人乙○○到庭證稱：甲○○
    曾約我入股快客公司，因我沒錢，所以沒入股，但自綠恆公司遷移到快客公司時
    ，我曾去幫忙搬東西等語之情，足證快客公司即為被告與蔡松哲為前開協議書中
    所提及之「新公司」，而告訴人代理人陳秋君之指訴及證人丙○○、甲○○前開
    所證又與該協議書內容相符，故均可採信，足認該自小貨車之所有權，不但不曾
    屬於被告所有，且被告尚曾與蔡松哲約定，屬於將來被告成立之新公司即快客公
    司所有，且為被告所明知。另證人乙○○雖另證稱：當時被告沒錢付汽車貸款，
    有一次伊與被告及甲○○一起聊天時，曾聽到被告請甲○○幫被告付汽車貸款等
    語，但如前所述，該自小貨車於快客公司付清汽車貸款並移轉登記給快客公司時
    ，所有權已屬快客公司，乙○○前開所證，尚不足以證明甲○○確有與被告達成
    由甲○○幫被告付清汽車貸款，將來再由被告返還甲○○之約定。
三、末查，該自小貨車自移轉登記給快客公司所有後，因被告執行業務需要而交由被
    告占有使用中，此業經告訴人代理人陳秋君指訴綦詳，且經證人丙○○所證述明
    確，並為被告所不否認，被告又明知該自小貨車所有權已屬快客公司所有，已如
    前述，則其仍自八十八年十二月廿日快客公司停止營業時起，將該自小貨車擅自
    駛離公司，並於公司要求返還時，拒不返還，且目前仍將該車交付他人使用，足
    認被告有變易持有為有所有之犯意而將該車侵占入己之情，本件事證明確，被告
    犯行，洵堪認定。
四、被告為快客公司股東，侵占其業務上持有之前開自小貨車一輛，核其所為，係犯
    刑法第三百三十六條第二項之業務侵占罪。爰審酌被告犯罪之動機、目的、侵占
    該自小貨車時之現值為卅七萬零五百五十六元元（其計算方式為：殘價＝取得成
    本÷（耐用年數＋1），即580000÷（5＋1）＝96667（四捨五入，以下同），折
    舊額＝（取得成本－殘價）×折舊率×年數）即（000000-00000）×0.2×26 ÷
    12＝209444，現值=新車價-折算額即000000-000000=370556），及犯後未與被害
    人達成民事和解等一切情狀，量處如主文所示之刑，以示懲儆。
據上論斷，應依刑事訴訟法第二百九十九條第一項前段，刑法第三百三十六條第二項
，罰金罰鍰提高標準條例第一條前段，判決如主文。
本案經檢察官劉昀到庭執行職務
中      華      民      國      九十      年      五      月    廿八    日
                                臺灣高雄地方法院刑事第六庭
                                    法  官  邱  明  弘
右正本證明與原本無異。
如不服本判決，應於判決送達後十日內，向本院提出上訴狀。
                                    書記官  顏  平  國
中    華    民    國      九十      年      五      月      二十八      日
附錄本判決論罪之法條：
刑法第三百三十六條第二項：
對於業務上所持有之物，犯前條第一項之罪者，處六月以上五年以下有期徒刑，得併
科三千元以下罰金。


司法院資訊處製作；財團法人民間司法改革基金會備份。
